【裁判字號】    95,台上,1728
【裁判日期】    950406
【裁判案由】    殺人
【裁判全文】
最高法院刑事判決            九十五年度台上字第一七二八號
    上  訴  人  甲○○
                        在押.
    選任辯護人  王庭鴻律師
上列上訴人因殺人案件，不服台灣高等法院台中分院中華民國九
十四年十二月二十一日第二審判決（九十四年度上重訴字第五一
號，起訴案號：台灣苗栗地方法院檢察署九十四年度偵字第一三
四六號），提起上訴，本院判決如下：
    主  文
上訴駁回。
    理  由
本件原判決認定上訴人甲○○積欠被害人張國榮債務。被害人限
其於民國九十四年四月十日清償。惟屆期上訴人仍無力償還，乃
向被害人誑稱可偕被害人同往，向住在苗栗縣三義鄉山區之友人
借款還債。惟上訴人為防被害人對其不利，先於九十四年四月十
日早上八時許，購置冷凍調理刀一把備用。再與被害人在台中市
○○街會面後，由被害人駕駛7228－JG號自用小客車搭載上訴人
同往苗栗縣三義鄉鯉魚潭村聖王崎下山區。於當日上午十一時許
到達後，上訴人下車步入山區短暫逗留後折返被害人車內，對被
害人諉稱向友人借貸未果。被害人不相信，即驅車進入該山區，
發現山區內根本無住家，因認上訴人使詐而有意賴債。即與上訴
人發生口角，並揚言將對上訴人不利。上訴人心生不滿，基於傷
害之犯意，當場取出預藏之上述冷凍調理刀揮砍被害人。致被害
人跌入駁坎下（此傷害部分未據告訴），上訴人見狀即停止攻擊
並稱債務之事日後再談，而將被害人自駁坎下拉起，欲將其送醫
。詎稍後被害人乘上訴人不注意之際，搶得上訴人繫於腰際之上
開調理刀，朝上訴人攻擊，上訴人以手臂抵擋，並與被害人爭奪
該刀。於拉扯之際，上訴人被砍傷致左手食指截斷、左中指及左
手掌邊緣切割傷。嗣上訴人奪回該調理刀後，竟另萌殺人之犯意
，持該刀攻擊，猛刺被害人胸部、腹部，致被害人左胸第二、三
肋骨，第三、四肋骨間，及左腹肋骨下緣銳器穿刺傷，造成失血
性休克而當場死亡。上訴人見被害人死亡，為掩飾犯行，將被害
人屍體推往現場上方山區○○道路旁樹欉內遺棄，再以雜草掩蓋
。處理完畢後，駕駛被害人之小客車離去等情。係以上開事實，
業據上訴人於警詢及偵、審中坦承不諱。上述被害人之傷情及死
亡之原因、事實，並有檢察官督同法醫師相驗、解剖被害人屍體
，所填具之相驗屍體證明書、相驗筆錄、解剖紀要、及法務部法
醫研究所九十四年六月六日法醫理字第0940001793號函附之（94
）醫鑑字第0665號鑑定書，暨現場照片八張附卷為證。復敘明依
上開法醫研究所鑑定書記載，造成被害人致命傷之器械，為具有
尖銳前端且刃部夠長之刀械，此與案發後警察所買、為上訴人所
云作案刀械相同型式之冷凍調理刀比對，並無不合，足見上訴人
自白係以該型冷凍調理刀刺殺被害人等情，與事實相符，自堪採
信；則被害人之死亡與上訴人殺人犯行，亦具有相當因果關係。
再由被害人左胸第二、三肋骨及第三、四肋骨間之穿刺傷，長約
五公分，深入胸腔等情以觀，益徵上訴人行兇猛刺被害人要害，
下手甚重；且上訴人事後不僅未將被害人送醫急救，反而將被害
人屍體推往產業道路樹欉內遺棄，足證其確有殺人之故意，甚為
明顯。又上訴人與被害人奪刀，致左手食指截斷等情，亦有上訴
人前往台中市○○路林新醫院就診之病歷一份存卷可稽。此外，
另有上訴人於九十四年四月十日購買行兇所用冷凍調理刀之發票
一張附卷、及警察依上訴人所云而購買之同型冷凍調理刀一把扣
案為佐證，為其所憑之證據及認定之理由。核上訴人所為，係犯
刑法第二百七十一條第一項之殺人罪、及第二百四十七條第一項
之遺棄屍體罪。上訴人殺人後進而遺棄屍體，係為湮滅證據，所
犯上述二罪間有方法、結果之牽連關係，應從一重之殺人罪處斷
。因認第一審判決適用上述法條及刑法第五十五條、第三十七條
第一項，並審酌上訴人素行不良（有搶奪、妨害自由等前科），
於假釋期間內再犯本案，且其僅因被害人催討債務而生口角，即
持刀刺殺被害人，手段殘忍，惡性不輕，事後又未與被害人家屬
和解賠償損害，但其犯後坦承犯行，態度尚稱良好等一切情狀，
量處無期徒刑，併宣告褫奪公權終身；另說明行兇所用之冷凍調
理刀一把，業經上訴人丟棄，為免執行困難，不予宣告沒收各情
，認事、用法俱無不合，予以維持，駁回上訴人在第二審之上訴
。經核於法並無違誤。上訴人上訴意旨略謂，原判決理由未說明
上訴人亦遭被害人砍傷之事實，以及張麗君之證詞並無證據能力
，暨上訴人是否尚另帶一把刀行兇，原審未予究明各情，係對原
判決已說明論斷之事項，及原審認事、採證職權之適法行使，暨
與本件殺人犯行之待證事實無關之枝節問題，任意指摘，非有理
由，應予駁回。
據上論結，應依刑事訴訟法第三百九十六條第一項，判決如主文
。
中    華    民    國  九十五  年    四    月    六    日
                      最高法院刑事第四庭
                          審判長法官  吳  雄  銘
                                法官  池  啟  明
                                法官  劉  介  民
                                法官  郭  毓  洲
                                法官  韓  金  秀
      本件正本證明與原本無異
                                      書  記  官
中    華    民    國  九十五  年    四    月    七    日
論罪科刑法條
刑法第二百七十一條第一項
殺人者，處死刑、無期徒刑或十年以上有期徒刑。
刑法第二百四十七條第一項
損壞、遺棄、污辱或盜取屍體者，處六月以上五年以下有期徒刑
                                                 Ｒ


司法院資訊處製作；財團法人民間司法改革基金會備份。
